【裁判字號】    89,訴,1982
【裁判日期】    901030
【裁判案由】    侵權行為損害賠償
【裁判全文】
臺灣臺南地方法院民事判決  八十九年訴字第一九八二號
    原      告    甲○○
    被      告    乙○○
                  庚○○
                  丙○○
    被      告    辛○○
    兼法定代理人  壬○○
    被      告    子○○
                  癸○○
    被      告    己○○
                  戊○○
                  丁○○○
右當事人間，請求損害賠償事件，本判決如左：
    主    文
被告丑○○、丙○○、辛○○、壬○○、子○○、癸○○、己○○、戊○○、丁○○○應連帶給付原告新台幣佰捌拾肆萬陸仟柒佰肆拾捌元，及被告丑○○、丙○○自
民國九十年七月三日起，被告辛○○、壬○○自民國八十九年二月三日起，被告子○○、癸○○自民國八十九年十月六日起，被告己○○、戊○○自民國八十九年二月三
日起、被告丁○○○自民國九十年七月二十八日起，均至清償日止，按週年利率百分
之五計算之利息。
原告其餘之訴駁回。
訴訟費用，由被告丑○○、丙○○、辛○○、壬○○、子○○、癸○○、己○○、戊○○、丁○○○連帶負擔百分之九十八；餘由原告負擔。
本判決第一項於原告以新台幣壹佰貳拾捌萬貳仟貳佰肆拾玖元為被告丑○○、丙○○
、辛○○、壬○○、子○○、癸○○、己○○、戊○○、丁○○○供擔保後，得假執
行。
原告其餘假執行之聲請駁回。
    事    實
甲、原告方面：
一、聲明：被告等應連帶給付原告新台幣（下同）三百八十九萬六千七百四十八元，
    及自本訴狀繕本送達之翌日起至清償日止按年息百分之五計算之利息。並請准供
    擔保宣告假執行。
二、陳述：
（一）緣被告乙○○、辛○○、子○○、己○○等四人，於民國八十七年一月三十日
      晚上，在台南市○○路、公園路十字路口附近，分持木棍、機車大鎖及鐵棒毆
      打原告，致受有顏面撕裂傷、左側顴骨骨折、頭皮撕裂傷及左眼創傷性黃斑部
      裂孔等傷害，案經檢察官提起公訴，並經鈞院分別判處有期徒刑在案。
（二）被告乙○○、辛○○、子○○、己○○等四人共同不法侵害原告之權利，依民
      法第一百八十五條第一項規定應連帶負損害賠償責任。其四人皆為限制行為能
      力人，被告庚○○、壬○○、癸○○、戊○○依序分別為其法定代理人，依民
      法第一百八十七條第一項前段規定應與其連帶負損害賠償責任。
（三）原告爰依侵權行為之法則，請求被告等八人連帶賠償左列損害新台幣三百八十
      九萬六千七百四十八元。
    (一)醫療費用：原告因傷支出醫療費用四萬一千四百八十七元，尚保留日後之醫療
      費用請求權。
    (二)減少勞動能力之損害：原告因傷致「左眼祼視力及最佳矯正視力皆為０‧０二
      」，屬勞工保險殘廢給付標準表第二十項「一目視力減退至０‧０二以下者」
      ，為九級殘廢，減少勞動能力之比率為百分之五三‧八。原告每月薪資為二萬
      四千元，年收入為二十八萬八千元；現年十九歲（六十七年十一月二日生），
      至六十歲止至少尚有勞動時間四十年。爰照霍夫曼式計算法扣除依法定利率計
      算之中間利息，請求一次賠償三百三十五萬五千二百六十一元（二八八０００
      元×百分之五三‧八三×二一‧六四二六＝0000000元）。
    (三)慰撫金：原告正值初入勞動市場之際，遭此傷害，苦痛難當，爰請求賠償五十
      萬元，以資慰藉。
（四）被告乙○○之父母丙○○、庚○○雖於八十五年十二月離婚並約定由父丙○○
      監護，惟按無行為能力人或限制行為能力人不法侵害他人之權利者，以行為時
      有識別能力為限，與其法定代理人連帶負損害賠償責任，民法第一百八十七條
      第一項前段訂有明文，又按父母為其未成年子女之法定代理人，民法第一千零
      八十六條亦有明文，並未規定父母離婚時僅由任監護之一方為法定代理人，從
      而，庚○○亦應依民法第一百八十七條第一項負連帶賠償責任。再者，父母離
      婚者，對未成年子女未任監護之一方，並非對未成年子女毫無任何權利義務，
      此從民法第一千零五十五條第五項規定未行使或負擔權利義務之一方對未成年
      子女亦有會面交往權，可知庚○○仍不能卸免其責。
（五）依國立成功大學醫學院附設醫院成附醫眼字第一一二六七號函，原告左眼黃
      班部視網膜破孔，現在左眼祼視視力零點零壹，無法矯正，無回復正常視力之
      可能，已達失明程度。再從被告乙○○、己○○、辛○○、子○○等人亦均由
      法院判決重傷害罪確定，可知被告不法重傷害行為與原告左眼黃斑部視網膜破
      孔，已達失明程度，確有因果關係，原告之損害，自應由被告等人連帶負損害
      賠償責任。
三、證據：提出診斷證明書二紙、收費收據影本十七張、診斷證明書一件、證明書一
    件等為證。
乙、被告戊○○、丁○○○方面：
一、聲明：求為判決駁回原告之訴。
二、陳述：原告告錯人，被告己○○沒有打原告，當天只是坐朋友車去玩，應該是幫
    忙認罪。
丙、被告癸○○方面：
一、聲明：求為判決駁回原告之訴。
二、陳述：當時被告有誠意要和解，原告父親不答應，被告子○○已被判刑六年，竟
    還要被告等賠償，被告根本無力賠償。
丁、被告壬○○方面：
一、聲明：求為判決駁回原告之訴。
二、陳述：原告眼睛並非被告辛○○所打傷，且原告視力並非因被告打傷而減弱。
三、證據：聲請向長榮中學調原告就學時之視力檢測紀錄。
戊、被告丑○○、子○○、己○○方面：
一、聲明：求為判決駁回原告之訴。
二、陳述：對於刑事判決結果沒有意見，但無力賠償。
己、被告丙○○、庚○○方面：
    被告丙○○、庚○○均未於言詞辯論期日到場，亦未提出書狀作何聲明或陳述
庚、本院依職權調閱本院八十九年度少訴字第二一號、八十九年度少訴字第四號歷審
    卷宗及向財政部國稅局調閱兩造之財產歸戶清冊及所得稅申報資料，並向財團法
    人奇美醫院調閱原告病歷資料。
    理    由
甲、程序方面：
一、本件被告丙○○、庚○○均未於言詞辯論期日到場，核無民事訴訟法第三百八十
    六條所列各款情形，爰依原告之聲請，由其一造辯論而為判決。
二、按本件原告原本於侵權行為損害賠償請求權之法律關係起訴請求被告子○○、癸○○、丑○○、庚○○、辛○○、壬○○、己○○、戊○○等連帶賠償，嗣於本
    件言詞辯論終結前，不變更訴之聲明及訴訟標的（仍本於侵權行為損害賠償）而
    追加被告丙○○、丁○○○，不妨礙本件訴訟之進行，其追加自屬合法，合先敘
    明。
乙、得心證之理由：
一、本件原告主張：被告乙○○、辛○○、子○○、己○○等四人，於八十七年一月
    三十日晚上，在台南市○○路、公園路十字路口附近，分持木棍、機車大鎖及鐵
    棒毆打原告，致受有顏面撕裂傷、左側顴骨骨折、頭皮撕裂傷及左眼創傷性黃斑
    部裂孔等傷害，案經檢察官提起公訴，並經鈞院對於被告以傷害罪分別判處有期
    徒刑在案，被告丙○○、庚○○為被告丑○○之父母，被告壬○○為被告辛○○
    之母親，被告癸○○為被告子○○之父親，被告戊○○、丁○○○為被告己○○
    之父母，分別為被告四人之法定代理人，而原告因受被告丑○○、辛○○、子○○、己○○等四人傷害，致支出醫療費用四萬一千四百八十七元，減少勞動能力
    至少四十年，損失三百三十五萬五千二百六十一元，為此，精神上亦受有痛苦，
    被告應賠償五十萬元，為此，本於民法共同侵權行為之法律關係，請求被告連帶
    賠償原告三百八十九萬六千七百四十八元及自起訴狀繕本送達之翌日起至清償日
    止之法定遲延利息。被告壬○○、戊○○則以：原告並非辛○○、己○○所打傷
    ，且原告之眼睛原本即視力不佳，亦非因本件傷害而導致殘廢等語，資為抗辯。
二、原告主張：被告丙○○、庚○○為被告丑○○之父母，被告壬○○為被告辛○○
    之母親，被告癸○○為被告子○○之父親，被告戊○○、丁○○○為被告己○○
    之父母等情，業據提出戶籍謄本為證，並為被告等所不爭執，自堪信為真實。
三、原告又主張：被告乙○○、辛○○、子○○、己○○等四人，於八十七年一月三
    十日晚上，在台南市○○路、公園路十字路口附近，分持木棍、機車大鎖及鐵棒
    毆打原告，致受有顏面撕裂傷、左側顴骨骨折、頭皮撕裂傷及左眼創傷性黃斑部
    裂孔等傷害，案經檢察官提起公訴，並經鈞院對於被告以傷害罪分別判處有期徒
    刑在案等事實，業據提出診斷證明書三紙、證明書一件等為證，並為被告丑○○
    、子○○、己○○等人所不爭執，被告辛○○及己○○之法定代理人即被告壬○○與戊○○雖辯稱：被告己○○、辛○○並未毆打原告云云，惟查：
（一）被告辛○○、己○○、乙○○與子○○等人分持機車大鎖及棍棒，於前揭時地
      ，毆打原告甲○○，致原告受有顏面撕裂傷、左側顴骨骨折、頭皮撕裂傷、左
      眼創傷性黃斑部裂孔致左眼視力零點零一，無法矯正，無回復正常之可能，已
      達失明之程度之重傷害，業據被告辛○○、乙○○於本院少年法庭審理時及臺
      灣台南地方法院檢察署檢察官偵訊時供承不諱，並有原告提出之診斷證明書及
      國立成功大學醫學院附設醫院八十九年二月二十二日八九成附醫眼字第一一二
      六七號函附卷可稽。
（二）被告己○○於八十八年四月二十八日本院少年法庭訊問誰動手時，供承：「我
      也是下車拿木棍打的」（見本院八十八年度少護更字第一號卷第三十三頁），
      被告戊○○辯稱被告己○○未動手打人云云，殊不足採信。
（三）目擊證人寅○○於八十七年九月四日在本院少年法庭證述：「我看到有兩個騎
      機車的人被打，他二人各騎一台，後面有一廂型車上的人下來打他們二人，廂
      型車上下來三、四人，後來又有一騎機車之二人，亦加入打他們二人，．．他
      們用鋁棒及機車大鎖打他們，每人皆有持兇器，廂型車上還有其他人，動手的
      人還說對方很『輕浮』，說完就動手了；他們打完後，本來要離開，看到其中
      一人爬起來，就再回頭，朝他的臉部補一棍，以致傷勢嚴重，有流血」，「我
      聽後來來店裡的客人說，是因他二人沿路騎機車蹺腳聊天，他們看他二人很不
      爽，在路上就一直用木棍挑釁他們，並一直追到案發地，才動手打他們」等語
      （見本院八十七年度少調字第五七三號卷第一０八頁及反面），核與原告於該
      案指訴：「我當發生前與卯○○各駕重機車同行，沿西門路四段由南向北走欲
      返家，在經過東帝士百貨前時，有毆打我們之年輕人共乘之自用客貨車，且裡
      面之人有持棍子在窗外舞動．．」等語（見本院八十七年度少調字第五七三號
      卷八十七年四月一日警訊筆錄），及該案另告訴人卯○○指訴：「當天我和我
      朋友騎機車經過東帝士時，就有一台廂型車向我們挑釁，後來我們轉入公園路
      時，他們就從車內伸出棍子來打我們，棍子是從右後座車窗伸出的，我朋友甲○○被打倒地後，我也停下來，對方並下車持木棍及機車大鎖打我們」等語（
      見本院八十七年度少調字第五七三號卷第七十頁）及被告乙○○所供述：「看
      到有人從車上打下去」等語（見本院八十七年度少調字第五七三號卷第七十頁
      反面）相符。堪認本件原告甲○○係先遭被告己○○所駕駛之自用小貨車車上
      之人自車上持棍棒伸出車外毆打原告頭部致原告人車倒地後，被告辛○○、己○○、子○○及其他不詳姓名年籍之人始再下車分持棍棒毆打原告甲○○，被
      告乙○○及其附載不詳姓名年籍之人見狀並分持機車大鎖、棍棒加入共同毆打
      原告無疑。
（四）被告己○○既為小貨車之駕駛人，除駕車載辛○○、子○○及其他不詳姓名年
      籍之人追趕原告外，並親自下手實施毆打原告，且被告等人於未下車前即以棍
      棒伸出車外毆打原告頭部，致原告人車倒地，仍意猶未盡，不放過原告，而下
      車持棍棒、機車大鎖繼續毆打，且大都朝原告二人之頭部攻擊，其等於攻擊時
      ，被告乙○○、己○○已滿十六歲，被告辛○○已滿十五歲，且皆受有國中以
      上之教育，當無不知人體頭部甚為脆弱，稍受重擊則有受重傷或死亡之結果，
      其等竟快意為之，殊難謂無傷害之犯意，被告壬○○、戊○○辯稱：被告辛○○、己○○未傷害原告云云，自不足採信。
   綜上所述，被告壬○○、戊○○辯稱被告辛○○、己○○未參與傷害原告云云，
   均不足採，而被告丑○○、辛○○、子○○、己○○等人共同毆打原告成傷之事
   實，亦經本院及台灣高等法院台南分院以共同傷害罪名，分別判處有期徒刑六年
   確定，業據本院調閱本院八十九年度少訴字第二一號、八十九年度少訴字第四號
   歷審卷宗查核屬實，原告主張此項事實，自堪信為真實。
四、按「因故意或過失，不法侵害他人之權利者，負損害賠償責任。違反保護他人之
    法律，致生損害於他人者，負賠償責任。」「數人共同不法侵害他人之權利者，
    連帶負損害賠償責任。」「限制行為能力人，不法侵害他人之權利者，以行為時
    有識別能力為限，與其法定代理人連帶負損害賠償責任。」；又「不法侵害他人
    之身體或健康者，對於被害人因此喪失或減少勞動能力或增加生活上之需要時，
    應負損害賠償責任」；「再不法侵害他人之身體、健康、名譽、自由、信用、隱
    私、貞操，或不法侵害其他人格法益而情節重大者，被害人雖非財產上之損害，
    亦得請求賠償相當之金額」，民法第一百八十四條第一項前段、第一百八十五條
    、第一百八十七條第一項前段、第一百九十三條第一項、第一百九十五條第一項
    前段分別定有明文。查原告主張其為被告丑○○、辛○○、己○○、子○○等人
    共同傷害之事實，已如前述可信為真實，被告丑○○係七十年七月二十八日生，
    被告辛○○係七十一年五月八日生，被告己○○係七十年九月十八日生，被告子
    ○○係七十年七月三日生，本件傷害案發生時均尚未滿二十歲，乃限制行為能力
    人，而被告丙○○、庚○○為被告丑○○之父母，被告壬○○為被告辛○○之母
    親，被告癸○○為被告子○○之父親，被告戊○○、丁○○○為被告己○○之父
    母，分別為被告等人之監護人等情，亦如前述，揆諸前開民法第一百八十四條第
    一項前段、第一百八十七條第一項規定，被告丙○○就被告丑○○、被告壬○○
    就被告辛○○、被告戊○○、辰○○○就被告己○○、被告癸○○就被告子○○
    對於原告所受之損害，自應連帶負損害賠償責任。
五、茲就原告請求被告二人連帶賠償之各項費用，是否應予准許，分述如次：
  （一）醫療費用部分：原告主張其因本件傷害，共花費醫療費用四萬一千四百八十
        七元，業據原告提出奇美醫院收費收據影本六件為證，經核原告所受之傷害
        及上開收據記載之醫療項目，堪認此筆支出係屬治療上之必要費用，被告就
        此復未爭執，是原告請求被告連帶賠償之，為有理由。
  （二）減少勞動能力之損失部分：查原告主張其因本件傷害致受有顏面撕裂傷、左
        側顴骨骨折、頭皮撕裂傷及左眼創傷性黃斑部裂孔等傷害，致「左眼祼視力
        及最佳矯正視力皆為０‧０二」等事實，業據提出財團法人奇美醫院診斷證
        明書一份為證，並經本院向奇美醫院查詢原告回復情形，經該院函覆：「經
        查甲○○於八十七年四月二十三日門診時，右眼視力一點零，左眼視力裸視
        零點零二，無法矯正。因其患左眼黃斑裂孔，該病目前尚無法矯治回復」等
        語，核奇美醫院所稱原告患左眼黃斑裂孔係屬創傷性傷害，自係外力打擊所
        致，至於被告壬○○辯稱：原告原本視力即不佳，非因本件傷害所致，惟經
        本院向原告就讀之長榮中學調閱原告就學時之視力檢測記錄，據該校函覆未
        有存檔，被告壬○○又未能舉證以實其說，其辯稱：原告左眼視力不良非因
        本件傷害導致云云，自不足採。而原告左眼視力裸視達０‧０二，屬勞工保
        險殘廢給付標準表第二十項「一目視力減退至０‧０二以下者」，為九級殘
        廢，減少勞動能力之比率為百分之五三‧八。原告每月薪資為二萬四千元，
        年收入為二十八萬八千元，有毓懋金屬工業股份有限公司出具之證明書附卷
        足參，並為被告等所不爭執；原告受傷時年十九歲（六十七年十一月二日生
        ），至勞動基準法規定強制退休年齡六十歲止至少尚有勞動時間四十年。故
        至原告六十歲退休止，原告所減少勞動能力之損失總額，依霍夫曼式計算法
        扣除中間利息｛爰採用月別式複式霍夫曼法計算，因較年別式計算值更為精
        確），總計為三百四十一萬零六百七十六元（月別5/12%複式霍夫曼計算法
        〔第一個月不扣除中間利息〕，其計算式為：[24000*264. 00000000（此為
        應受扶養480月之霍夫曼係數）]=0000000（小數點以下四捨五入），
        0000000*53.83=0000000｝，原告僅請求賠償三百三十五萬五千二百六十一
        元，自無不可，應予准許。
（三）精神慰撫金部分：查原告於本件傷害發生時尚未滿二十歲，名下並無任何財產
      ，年收入二十八萬八千元；被告丑○○、子○○、癸○○、己○○、丙○○、
      辰○○○名下無財產，最近三年來亦無所得稅申報資料；被告辛○○、壬○○
      、戊○○名下各有一、二筆土地等情，有本院向財政部台灣省南區國稅局函調
      兩造之所得稅申報暨財產總歸戶資料附卷可稽。本院審酌兩造之身分、社會地
      位、智識水準、經濟狀況、原告所受傷害之程度，及原告所受精神打擊及痛苦
      程度等因素，認原告請求被告賠償非財產上損害賠償之金額，以四十五萬元為
      適當，原告本項請求於四十五萬元範圍內，為有理由，應予准許，其逾此部分
      之請求，則非正當，不應准許。
    綜上，原告得向被告請求連帶賠償之金額總計為三百四十八萬六千七百四十八元
    。
六、次按，父母對於未成年子女，有保護及教養之權利義務，為民法第一千零八十四
    條第二項所明定。此項因身分關係所生之權利義務，性質上固不得拋棄，但夫妻
    協議離婚後，關於子女之監護，依民法第一千零五十一條之規定，原則上由夫任
    之，亦得約定由一方監護。於此情形下，他方監護權之行使，即暫時停止。此與
    親權之拋棄尚屬有別。監護權之行使暫時停止之一方，既無從對於未成年子女為
    監督，當然不能令其就該未成年子女之侵權行為負責賠償（最高法院八十年度台
    上字第一三二七號判例意旨參照）。本件被告丑○○之父母即被告丙○○、庚○○已於八十五年十二月間離婚，並約定監護權由父即被告丙○○行使，則揆諸前
    揭說明，被告庚○○對於被告丑○○之監護權之行使即暫時停止，不能令其就丑
    ○○之侵權行為負責賠償，原告主張：被告庚○○應與被告丑○○連帶負本件之
    賠償責任云云，自不足採。
七、從而，原告本於共同侵權行為法律關係，請求被告丑○○、丙○○、辛○○、壬○○、子○○、癸○○、己○○、戊○○、丁○○○連帶給付原告三百八十四萬
    六千七百四十八元，及自起訴狀繕本送達被告翌日即被告丑○○、丙○○自民國
    九十年七月三日起，被告辛○○、壬○○自民國八十九年二月三日起，被告子○○、癸○○自民國八十九年十月六日起，被告己○○、戊○○自民國八十九年二
    月三日起、被告丁○○○自民國九十年七月二十八日九十年七月二十七日言詞辯
    論期日之翌日）起，均至清償日止，按週年利率百分之五計算之利息，為有理由
    ，應予准許，至逾此部分之請求，則無理由，應予駁回。
八、原告陳明願供擔保，聲請宣告假執行，經核其勝訴部份，合於法律之規定，爰酌
    定相當之擔保金額宣告之；其餘假執行之聲請，因訴之駁回而失所依附，不予准
    許。
九、結論：本件原告之訴，為一部有理由，一部無理由，並依民事訴訟法第三百八十
    五條第一項前段、第七十九條但書、第八十五條第一項、第二項、第三百九十條
    第二項，判決如主文。
中      華      民      國    九十      年      十      月    三十      日
                                臺灣臺南地法院民事第一庭
~B法      官  李杭倫
右為正本，係照原本作成。
如對本判決上訴，須於判決送達後廿日內向本院提出上訴狀
中      華      民      國    九十      年      十      月    三十      日
~B法院書記官  陳怡吟


司法院資訊處製作；財團法人民間司法改革基金會備份。
